【裁判字號】    95,抗,252
【裁判日期】    950525
【裁判案由】    保全證據
【裁判全文】
臺灣高等法院臺中分院民事裁定           95年度抗字第252號
抗  告  人  首君企業股份有限公司
法定代理人  甲○○
訴訟代理人  蔡易紘律師
            王乃民律師
上列抗告人因與相對人富釧股份有限公司、義誠裝訂機製造股份
有限公司間聲請保全證據事件，對於中華民國95年5月1日臺灣臺
中地方法院95年度智全字第4號裁定提起抗告，本院裁定如下：
    主      文
原裁定廢棄，發回臺灣臺中地方法院。
    理      由
一、抗告意旨略以：抗告人為專利權人，取得中華民國之發明專
    利，名稱「具有可推出式轉輪起子匣單元的螺絲起子」，專
    利證書字號：發明第I236402號。然伊日前發現相對人富釧
    股份有限公司未經其同意或授權，擅自仿冒上開發明專利出
    售。而相對人義誠裝訂機製造股份有限公司之負責人與富釧
    股份有限公司之負責人、總經理均係相同之人，且名片印於
    同一張，營業處所亦為同一，是為共同侵權行為人。為求查
    明該相對人侵害其上開專利權，及損害賠償之範圍等情，避
    免訴訟繫屬後，於鑑定是否侵害專利權之前，重要證據遭相
    對人故意滅失，爰聲請至相對人公司位於台中縣大里市○○
    里○○○路25巷45號處所，將相對人公司內有關仿冒之「可
    推出式轉輪起子匣」之螺絲起子（成品、半成品、零件、模
    具與機器）拍照存照、清點數量及查扣或影印相關之會計帳
    冊、發票、收據、訂購單、設計圖，並記明筆錄之方式為保
    全。然原裁定駁回其保全證據之聲請，理由係以該仿冒品之
    內部構造為何，是否與抗告人之專利權近似，而有侵害專利
    權之虞，並無從知悉與辨識等語，故難遽認其已就「相對人
    侵害聲請人（即抗告人）上揭新型專利權」之事已盡釋明之
    責；聲請人（即抗告人）雖稱證據於送鑑定前有遭相對人故
    意滅失之可能云云，乃係聲請人（即抗告人）主觀臆測，聲
    請人（即抗告人）就「應保全證據之理由」未為釋明等理由
    為據。惟抗告人業已將所購得仿冒品，送請台灣省機械技師
    公會鑑定，鑑定結果亦足徵相對人所製造或販賣之產品，確
    已侵害抗告人之發明專利權，倘前揭證據不作必要之保全，
    終有發生證據滅失或礙難使用之虞，原裁定駁回抗告人證據
    保全之聲請，自有未洽，求予廢棄原裁定等語。
二、按證據有滅失或礙難使用之虞，或經他造同意者，得向法院
    聲請保全，又保全證據之聲請，於必要時應釋明應保全證據
    之理由，觀諸民事訴訟法第368條第1項，與第370條第1項第
    4款、第2項規定即明。
三、經查抗告人日前所取得相對人所製造販賣之仿冒品，經送專
    業機構台灣省機械技師公會鑑定，由該單位之鑑定報告，業
    已證明系爭仿冒品確係侵害抗告人之發明專利權。又抗告人
    雖向相對人購得仿冒品，然因該仿冒品上並無任何直接明確
    記載有關相對人之資料，是則將來訴訟中，相對人即有以抗
    告人所購得之仿冒品與相對人並無干係為抗辯之可能。倘相
    對人湮滅相關事證，以致抗告人於訴訟中無從證明所提出之
    物證確係相對人所製造或販賣，恐有遭敗訴之虞。準此，台
    灣省機械技師公會鑑定結果為相對人所製造或販賣之產品，
    確已侵害抗告人之發明專利權，為證明該仿冒品確為相對人
    所製造或販賣，並避免因相對人湮滅證據，致日後該證據有
    滅失或礙難使用之虞，前揭證據實有保全之必要。綜上所述
    ，抗告人似已盡釋明應保全證據之理由。原裁定未察，以抗
    告人未盡釋明之責，而駁回抗告人之聲請，自有未洽。抗告
    意旨指摘原裁定不當，為有理由，應由本院將原裁定廢棄，
    發回臺灣臺中地方法院另為適當之處理。
四、本件抗告為有理由，依民事訴訟法第492條，裁定如主文。
中    華    民    國    95    年    5     月    25    日
                      民事第三庭審判長法  官  陳照德
                                      法  官  蔡王金全
                                      法  官  曾謀貴
以上正本係照原本作成。
再為抗告應以適用法規顯有錯誤為理由，並經本院之許可，該許
可以原裁定所涉及之法律見解具有原則上之重要性者為限。
如提起再抗告者應於裁定送達後十日內向本院提出抗告理由狀（
須按照他造人數附具繕本）並繳納抗告裁判費新臺幣壹仟元，同
時委任律師或具有律師資格之關係人為代理人。
                                      書記官  李妍嬅
中    華    民    國    95    年    5     月    26    日
                                                      Ｈ


司法院資訊處製作；財團法人民間司法改革基金會備份。
